臺灣桃園地方法院刑事判決　　　　　　　 100年度易字第86號
公　訴　人　臺灣桃園地方法院檢察署檢察官
被　　　告　蔡朝宗
上列被告因家暴恐嚇案件，經檢察官提起公訴（99年度偵字第32
603 號），本院判決如下︰
    主  文
蔡朝宗以加害生命、身體、財產之事，恐嚇他人致生危害於安全
，累犯，處有期徒刑柒月。扣案之鋸子壹把沒收。
    事  實
一、蔡朝宗為高秀枝之前配偶，兩人為家庭暴力防治法第3 條第
    1 款所稱之家庭成員，蔡朝宗為蔡依庭之父親，兩人為家庭
    暴力防治法第3條第3款所稱之家庭成員。蔡朝宗前即因對高
    秀枝犯家暴重傷害之案件，經本院以97年度訴字第970 號判
    決判處有期徒刑1 年確定，又因對高秀枝實施精神上不法侵
    害及騷擾之行為而違反保護令案件，經本院以98年度易字第
    805 號判決判處有期徒刑5 月確定，前揭2 罪經本院以98年
    度聲字第4006號裁定應執行有期徒刑1 年4 月確定，並於民
    國98年12月22日縮刑期滿執行完畢；又於99年間再因對高秀
    枝為騷擾、恐嚇行為而違反保護令案件，經本院以99年度易
    字第145 號判決判處應執行有期徒刑10月確定，甫於99年11
    月6 日縮刑期滿執行完畢，詎猶不思悔改，於99年12月24日
    晚間7 時30分許，前往高秀枝位於桃園縣八德市○○街433
    巷20之3 號4 樓住處門前，因向高秀枝索討食物遭拒，竟基
    於恐嚇之犯意，持鋸子1 把欲將上址住處大門鋸開，並向屋
    內之高秀枝及蔡依庭恫稱：「要拿鋸子將門鋸開，並殺死妳
    們」等加害生命、身體、財產之言語，致高秀枝、蔡依庭心
    生畏懼，而生危害於安全。嗣經高秀枝報警處理，而警方到
    場之際，蔡朝宗正以鋸子鋸上開地點之鐵門，而獲上情，並
    扣得鋸子1 把。
二、案經高秀枝訴由桃園縣政府警察局八德分局報告臺灣桃園地
    方法院檢察署檢察官偵查起訴。
    理  由
一、證據能力方面：
（一）按被告以外之人於審判外之言詞或書面陳述，除法律有規
      定者外，不得作為證據，刑事訴訟法第159 條第1 項定有
      明文，此即學理上所稱「傳聞證據排除法則」。被告以外
      之人於審判外之陳述，雖不符同法第159 條之1 至第159
      條之4 之規定，而經當事人於審判程序同意作為證據，法
      院審酌該言詞陳述或書面陳述作成時之情況，認為適當者
      ，亦得為證據。當事人、代理人或辯護人於法院調查證據
      時，知有第159 條第1 項不得為證據之情形，而未於言詞
      辯論終結前聲明異議者，視為有前項之同意，此則據同法
      第159 條之5 規定甚明。鑒於採用傳聞證據排除法則重要
      理由之一，係因傳聞證據未經當事人之反詰問予以覈實，
      若當事人願放棄對原供述人之反對詰問時，原則上即可承
      認該傳聞證據之證據能力。而揆諸我國刑事訴訟法第159
      條之5 之立法理由，除參照前述傳聞證據排除法則之基本
      法理外，亦參考日本刑事訴訟法第326 條之立法例，查日
      本刑事審判實務之運作，有關檢察官及被告均同意作為證
      據之傳聞書面材料或陳述，可直接援引該國刑事訴訟法第
      326 條作為傳聞例外之法律依據，僅在檢察官與被告或其
      辯護人不同意之情況下，乃須根據其他傳聞例外規定，俾
      以斟酌該等傳聞書面材料或陳述是否具有證據能力，在當
      事人間無爭執之案件中，傳聞證據基本上均可依據前引規
      定提出於法院使用。據此，我國刑事訴訟法第159 條之5
      之適用應可作同上之解釋。公訴人、被告就本件判決所引
      之以下被告以外之人於審判外之陳述，迄於言詞辯論終結
      前未為異議之聲明，而本院審酌渠等陳述作成時之情況，
      核無違法取證及證明力明顯過低之瑕疵，為證明犯罪事實
      所必要，亦認為以之作為證據為適當，根據上開規定及說
      明，認無庸先行考量刑事訴訟法第159 條之1 第2 項、第
      159 條之2 、第159 條之3 等規定，得逕依同法第159 條
      之5 規定作為證據。
（二）另本院以下所引用之非供述證據，均與本件事實具有自然
      關聯性，且核屬書證、物證性質，又查無事證足認有違背
      法定程式或經偽造、變造所取得等證據排除之情事，復經
      本院依刑事訴訟法第164 條、第165 條踐行物證、書證之
      調查程序，亦堪認均有證據能力。
二、上揭事實，業據被告蔡朝宗於警詢、檢察官訊問及本院審理
    時供認不諱，且經證人即被害人高秀枝、蔡依庭2 人於警詢
    、檢察官訊問時證述明確，復有員警職務報告書、員警蒐證
    錄影光碟翻拍照片在卷可稽（見99年度偵字第32603 號卷第
    18、24至27頁）及扣案之鋸子1 把為憑，足認被告上開任意
    性自白，核與事實相符，應屬可信。本件事證明確，被告上
    揭犯行足堪認定，應予依法論科。
三、論罪科刑方面：
（一）按刑法上之「恐嚇」，固係指以危害通知他人，使該人主
      觀上心生畏怖之行為，然此危害之通知，並非僅限於將來
      ，其於現時以危害相加者，亦應包括在內。因是，恐嚇之
      手段，並無限制，危害通知之方法，亦無限制，無論明示
      之言語、文字、動作或暗示之危害行為，苟已足使對方理
      解其意義之所在，並使人發生畏怖心即屬之（最高法院81
      年度台上字第867 號判決參照）。被告手持鋸子1 把欲將
      上址住處大門鋸開，並向被害人高秀枝及蔡依庭恫稱：「
      要拿鋸子將門鋸開，並殺死妳們」等恫嚇言詞，足使被害
      人心生畏怖，致生危害於安全，核其所為，係犯刑法第30
      5 條之恐嚇危害安全罪。又按家庭暴力者，指家庭成員間
      實施身體或精神上不法侵害之行為；又家庭暴力罪，指家
      庭成員間故意實施家庭暴力行為而成立其他法律所規定之
      犯罪，家庭暴力防治法第2 條第1 款、第2 款著有明文。
      被告為被害人高秀枝之前配偶、被害人蔡依庭之父親，被
      告與渠等2 人分別為家庭暴力防治法第3 條第1 、3 款所
      稱之家庭成員，是被告上開恐嚇危害安全犯行亦屬家庭暴
      力防治法第2 條第2 款之家庭暴力罪，惟因家庭暴力防治
      法之上開條文並無罰則規定，是以此部分恐嚇危害安全犯
      行僅依前開刑法恐嚇危害安全罪之規定予以論罪科刑。
（二）被告以一恐嚇行為，致被害人高秀枝、蔡依庭2 人心生畏
      懼，而生危害於安全，為想像競合犯，應依刑法第55條之
      規定從一重處斷。
（三）又被告有事實欄所示科刑紀錄，有臺灣高等法院被告前案
      紀錄表1 份在卷可考，其受有期徒刑執行完畢後，5 年以
      內故意再犯本件有期徒刑以上之罪，為累犯，應依刑法第
      47條第1項規定，加重其刑。
（四）審酌被告前已有多次對被害人為家庭暴力行為，且亦違反
      保護令，均經判刑而仍不悔改，再以加害於生命、身體、
      財產之事恐嚇被害人，致被害人心生畏懼，惡性自屬不輕
      ，所為誠屬不該，復兼衡被告犯後終能坦承犯行，或有悔
      意，及其動機、目的、手段、生活狀況、智識程度等一切
      情狀，量處如主文所示之刑，以示懲儆。
（五）扣案之鋸子1 把，為被告之父親留給被告，業據被告供陳
      在卷，實屬被告所有之物，且係供被告犯本案恐嚇使用之
      物，爰依刑法第38條第1項第2款之規定，宣告沒收。
據上論斷，應依刑事訴訟法第299 條第1 項前段，刑法第305 條
、第55條、第47條第1 項、第38條第1 項第2 款，刑法施行法第
1條 之1 第1 項、第2 項前段，判決如主文。
本案經檢察官吳美文到庭執行職務。
中    華    民    國  100    年     3    月     8     日
                  刑事第十二庭  法  官  羅  國  鴻
以上正本證明與原本無異。
如不服本判決應於收受判決後10日內向本院提出上訴書狀，並應
敘述具體理由。其未敘述上訴理由者，應於上訴期間屆滿後20日
內向本院補提理由書( 均須按他造當事人之人數附繕本) 「切勿
逕送上級法院」。
                                書記官  戴  育  萍
中    華    民    國   100    年    3     月    10    日
【論罪科刑法條】
中華民國刑法第305條
以加害生命、身體、自由、名譽、財產之事，恐嚇他人致生危害
於安全者，處2 年以下有期徒刑、拘役或3 百元以下罰金。